臺灣臺中地方法院刑事判決　　　　　　　　　　　　九十一年度交易字第一三四號
　　公　訴　人　臺灣台中地方法院檢察署檢察官
　　被　　　告　丙○○
右列被告因過失致死等案件，經檢察官提起公訴 (九十年度偵字第一七九二一號)本
院判決如左：
    主  文
丙○○服用酒類，不能安全駕駛動力交通工具而駕駛，處有期徒刑參月；又從事業務
之人，因業務上之過失致人於死，處有期徒刑玖月；應執行有期徒刑拾壹月。緩刑肆
年。
    事  實
一、丙○○曾於民國（下同）八十一年間因犯妨害自由罪，經最高法院判處有期徒刑
    十一月確定，已於八十三年十一月三日執行完畢。緣其從事養豬事業，平日以自
    小貨車載運餿水，係以駕駛為附隨業務之人，其明知喝酒超過特定程度（飲酒後
    每公升吐氣之酒精含量量超過０．五五ｍｇ以上）即不能安全駕駛動力交通工具
    ，於九十年十月一日二十一時許，在台中縣潭子鄉其兄陳勝裕家中飲酒，其飲酒
    後吐氣所含酒精成分已超過每公升零點五五毫克之標準以上，已不能安全駕駛動
    力交通工具，仍於同日二十一時五十分許，駕駛車牌號碼ＰＣ－７１９１號自用
    小貨車，沿台中縣潭子鄉○○路行駛。同日二十二時二十分許，丙○○行經豐興
    路二段一五０號處時，本應注意該路段係劃有行車分向限制線及禁止變換車道線
    之處所，不得駛入來車之車道內；且汽車在快慢車道間變換車道時，應讓直行車
    先行，並注意安全距離；又汽車駕駛人飲酒後其吐氣所含酒精成分超過零點二五
    毫克以上者，不得駕車，而依當時天候晴、夜間有照明、路面乾燥、無缺陷、無
    障礙物、視距良好等情形，亦無不能注意之情事，詎其能注意，竟疏未注意依照
    道路交通標線駕駛車輛，而貿然於飲酒後駕車斜行穿越車道欲駛入對向產業道路
    ，適有乙○○騎乘車牌號碼ＮＱＯ－９８６號機車，欲超越另一部不詳車牌號碼
    之自用小客車，而駛入快車道內，因閃避不及而撞擊丙○○駕駛之自用小貨車駕
    駛座側後方輪胎，致而人車倒地，乙○○因而受有頭部外傷致顱腦損傷之傷害，
    經送醫急救延至同年月四日上午一時五十二分許不治死亡。丙○○則於肇事後，
    在未經有偵查權之機關或公務員發覺為犯嫌前，向前往處理本件車禍之員警陳世
    偉自首即陳明其為肇事者，並接受裁判，嗣經警測試其呼氣酒精濃度高達每公升
    ○、六毫克，而查獲酒後駕車之情事。
二、案經乙○○之兄甲○○訴由台中縣警察局豐原分局報告檢察官偵查起訴。
    理  由
一、右揭犯罪事實，已據被告丙○○於警訊及偵審中供認不諱，核與目擊證人何清發
    所述之車禍發生經過相符，並有被告於車禍發生後經警測試其吐氣所含酒精成分
    為每公升零點六毫克之測試值一紙、車損照片十二幀、道路交通事故調查報告表
    一紙附卷可稽。再依卷附道路交通事故調查報告表及車禍現場相片所示，肇事地
    點為台中縣潭子鄉○○路二段一五０號前，該路段為劃有行車分向限制線及禁止
    變換車道線之處所。被害人乙○○騎乘之機車於車禍後，倒置於對向快車道上，
    機車右前側、右側等處毀損，現場並於左斜前方之對向禁止變換車道線上留有二
    處血跡；而被告駕駛之車輛自慢車道往快車道切入，並朝對向產業道路方向行駛
    ，其車輛駕駛座側後方車身、後輪、後輪鋼圈等處毀損。依此現場位置及車損狀
    況，被告違規駕車斜行穿越車道欲駛入對向產業道路，致而與乙○○騎乘之機車
    發生碰撞，可堪認定。按刑法第一百八十五條之三，條文中所稱「不能安全駕駛
    動力交通工具」係屬抽象危險犯，除衡之行為人駕車時飲用酒類之程度及血液中
    酒精含量之多寡外，並應參以行為人當時之精神狀態、駕馭車輛之情形及對於交
    通號誌或指揮之遵守能力，以資相佐，斷非徒以飲酒數量作為取決是否成罪之唯
    一標準。惟駕駛人於呼氣中酒精濃度達每公升零點五五毫克以上者，依据科學數
    据統計結果，其肇事率為常人之十倍，固呼氣中酒精濃度達每公升零點五五毫克
    以上者，得認為不能安全駕駛，已無疑議，法務部八十八年五月十八日法八八檢
    字第００一六六九號函即同此意旨。被告駕車前即已飲用酒類，於駕駛車輛肇事
    後，經警測定其吐氣中所含酒精成分已達每公升零點六毫克，揆之前揭說明，其
    駕駛車輛之注意能力已因飲酒而較平日為低，並與他車發生碰撞，顯已不能安全
    駕駛動力交通工具事証明確，被告酒醉駕車犯行堪以認定。再按汽車在劃有分向
    限制線之路段，不得駛入來車之車道；又在快慢車道間變換車道時，應讓直行車
    先行，並注意安全距離；且汽車駕駛人飲酒後其吐氣所含酒精成分超過每公升零
    點二五毫克以上者，不得駕車，道路交通安全規則第九十七條第二款、第五款、
    第一百十四條第二款分別定有明文。且依上開道路交通事故調查表記載所示，車
    禍發生當時，天候晴、夜間有照明、路面乾燥、無缺陷、無障礙物、視距良好等
    情形，亦無不能注意之情事。是被告如能遵守上開道路交通安全規則之規定駕駛
    車輛，本件車禍當可避免，其有過失甚明。另乙○○因本件車禍受有頭部外傷致
    顱腦損傷等傷害不治死亡，亦經檢察官督同檢驗員相驗屬實，製有相驗筆錄、驗
    斷書、相驗屍體證明書在卷可認，從而乙○○因本件車禍死亡，亦堪認定。是被
    告之過失行為與被害人之死亡間具有相當因果關係，其犯過失致人於死之犯行，
    亦堪認定。
二、被告丙○○於飲用酒類後，駕車肇事致人於死，核其所為係犯刑法第一百八十五
    條之三之服用酒類，不能安全駕駛動力交通工具而駕駛罪；又被告從事養豬事業
    ，平日以自小貨車載運餿水，係以駕駛為附隨業務之人，已据其供明在卷，其駕
    駛車輛執行業務中肇事致人於死，所犯係刑法第二百七十六條第二項之業務過失
    致人於死罪。公訴人認此部分被告所為係犯同法第二百七十六條第一項之罪，起
    訴法條已有未洽，應予變更。被告為汽車駕駛人，酒醉駕車因而致人受傷死亡，
    依法應負刑事責任，所犯過失致人於死罪部分應依道路交通管理處罰條例第八十
    六條第一項之規定加重其刑。又被告於肇事後，在未經有偵查權之機關或公務員
    發覺違犯嫌前，向前往處理本件車禍之員警陳世偉自首即陳明其為肇事者，並接
    受裁判，此有陳世偉之職務報告附卷足憑，所犯過失致人於死罪部分應依刑法第
    六十二條前段規定，減輕其刑，並先加後減。被告所犯上開二罪，犯意各別，犯
    罪構成要件不同，應分論併罰。爰審酌被告酒醉駕車造成他人生命之喪失，危害
    大眾交通安全甚巨，其過失程度非輕，惟肇事後已與被害人家屬達成和解（此有
    和解書在卷可按），被害人家屬內心所受傷痛程度等一切情狀，分別量處如主文
    所示之刑，並定其應執行刑，以資懲儆。次查被告前因犯妨害自由罪，經最高法
    院判處有期徒刑十一月確定，已於八十三年十一月三日執行完畢，有台灣高等法
    院被告全國前案紀錄表在卷可查，其曾受有期徒刑以上刑執行完畢，五年內未曾
    受有期徒刑以上刑之宣告，並與被害人家屬成立調解賠償損害，經此科刑教訓，
    當知所警惕而無再犯之虞，本院認其所受刑之宣告，以暫不執行為適當，爰依法
    併予宣告緩刑四年，以啟自新。
據上論斷，應依刑事訴訟法第二百九十九條第一項前段、第三百條，刑法第一百八十
五條之三、第二百七十六條第二項、第六十二條前段、第五十一條第五款、第七十四
條第二款，道路交通管理處條例第八十六條第一項規定，罰金罰鍰提高標準條例第一
條前段，判決如主文。
中      華      民      國    九十一    年      四      月      九      日
                                  臺灣臺中地方法院交通法庭
                                        法  官  許 金 樹
右正本證明與原本無異
如不服本判決應於送達後十日內向本院提出上訴狀
                                        書記官
中      華      民      國    九十一    年      四      月      九      日
附錄本案論罪科刑法條全文
刑法第一百八十五條之三：
服用毒品、麻醉藥品、酒類或其他相類之物，不能安全駕駛動力交通工具而駕駛者，
處一年以下有期徒刑，拘役或三萬元以下罰金。
刑法第二百七十六條第二項：
從事業務之人，因業務上之過失犯前項之罪者，處五年以下有期徒刑或拘
役，得併科三千元以下罰金。
